臺灣高等法院臺中分院民事判決
                                      109年度上字第605號
上  訴  人  葉忠憲  
訴訟代理人  張鳳梅  
被上訴人    廖俊凱  

上列當事人間損害賠償事件，上訴人對於民國109年9月11日臺灣
臺中地方法院108年度訴字第1278號第一審判決提起上訴，本院
於民國110年4月21日言詞辯論終結，判決如下：
    主  文
上訴駁回。
第二審訴訟費用由上訴人負擔。
    事實及理由
壹、上訴人主張：被上訴人於民國106年7月20日上午7時30分許
    ，駕駛車號0000-00號車輛，行經臺中市沙鹿區中清路7段近
    三民路口處，因前方車輛雍塞未提前煞車竟驟然減速急煞，
    停於路中間，而違反道路交通安全規則第94條規定，致行駛
    其後方之上訴人所駕駛車號00-0000號之自小客車，煞車閃
    避不及發生碰撞後，復遭後方訴外人呂○○所駕駛車號00-000
    0號之自小客車碰撞，致上訴人前胸挫傷、脊髓受損傷（下
    稱系爭車禍事故）。因病情變化無法預測，經開刀及復健治
    療後，仍受有外傷性頸椎第5、6、7椎間盤破裂併脊髓損傷
    四肢無力、併神經性膀胱、排尿障礙及性功能障礙，無法恢
    復工作能力等重大不治或難治之重傷害，業經勞保局於107
    年4月9日判定永久失能之第七等級，而被上訴人上開過失，
    與上訴人重傷結果間有相當因果關係。上訴人因系爭車禍事
    故受有支出醫療費用新臺幣（下同）31萬3,370元、看護費
    用115萬7,200元、醫療用品費用3萬1,391元、就醫交通費22
    萬3,780元、工作損失90萬8,900元、勞動力損失311萬1,023
    元、未來醫療費314萬3,875元、車輛維修費53,900元之損害
    ，並請求精神慰撫金250萬元精神賠償，合計1248萬8,597元
    ，經扣除至108年12月23日止，上訴人已受領強制險失能金
    為73萬元、醫療費用為15萬1,236元，上訴人之損害為1160
    萬7,361元。雖然系爭車禍事故發生1個多月後，因保險公司
    催促及調解委員言詞誤導上訴人傷勢可恢復情形下，於106
    年9月26日臺中市沙鹿調解委員會與被上訴人進行調解，簽
    下106年民調字第103號調解書（下稱系爭調解書），但系爭
    調解書僅係就被上訴人損害而為調解，且上訴人受傷狀況非
    簽立調解書時所得預料，上訴人就上開系爭調解，已提起撤
    銷調解之訴訟。上訴人認系爭車禍事故被上訴人應負擔30%
    過失責任，爰先位依民法第184條第1項前段、第191條之2、
    第193條第1項、第195條第1項前段侵權行為之法律關係；備
    位依民法第227條之2情事變更之法律關係，請求被上訴人賠
    償上訴人348萬2,208元。上訴人上訴聲明求為判決：㈠原判
    決廢棄。㈡上開廢棄部分，被上訴人應給付上訴人348萬2,20
    8元及自起訴狀繕本送達翌日起至清償之日止，按年息百分
    之5計算之利息。㈢上訴人願供擔保，請准宣告假執行（原審
    為上訴人全部敗訴之判決，上訴人全部上訴；惟備位之訴部
    分業據上訴人於110年4月21日本院言詞辯論期日當庭撤回，
    不予贅述）。
貳、被上訴人則以：系爭車禍事故之發生，經鑑定肇責完全為上
    訴人責任，被上訴人無任何肇責，就上訴人主張之損害，被
    上訴人並無任何過失責任，自不負賠償責任。且系爭車禍事
    故已經由上訴人主動聲請於106年9月26日調解成立，並立有
    系爭調解書，調解內容為「上訴人願意給付被上訴人10,000
    元整，作為被上訴人車輛修理費及其他相關本件一切損害賠
    償之用。」等語。系爭調解書書業經法院核定，而與民事確
    定判決有同一之效力，上訴人自不得就同一事件重行起訴主
    張。上訴人復向臺中地方檢察署提出過失傷害告訴，經檢察
    官以107年度偵字第9123號為不起訴處分，上訴人提起再議
    ，臺灣高等檢察署臺中分署檢察長認無理由，以107年度上
    聲議字第2516號處分書駁回上訴人聲請。是被上訴人對上訴
    人不負侵權行為損害賠償責任，上訴人之訴即無理由。答辯
    聲明：㈠駁回上訴。㈡如受不利判決，願供擔保請准免為假執
    行。
參、得心證之理由   
一、按依鄉鎮市調解條例所成立之民事調解，如經法院核定，與
    民事確定判決有同一之效力（同條例第27條第2項），揆之
    判決實質上確定力（既判力）之作用，當事人或其繼承人應
    受既判力所及之為訴訟標的之法律關係之拘束，不得就同一
    事件更行起訴，此觀民事訴訟法第249條第1項第7款、第400
    條第1項及上開條例第27條第1項之規定至明（最高法院103
    年度台上字第1845號判決意旨參照）。又經法院核定之民事
    調解，與民事確定判決有同一之效力（鄉鎮市調解條例第27
    條第2項前段），經法院核定之民事調解，雖有無效或得撤
    銷之原因，在當事人向原核定法院提起宣告調解無效或撤銷
    調解之訴，獲有勝訴之確定判決以前，該經核定之民事調解
    ，仍非當然無效（民事法律問題研究彙編第7輯第812頁）。
    第按，原告之訴，有起訴違背第31條之1第2項、第253條、
    第263條第2項之規定，或其訴訟標的為確定判決之效力所及
    情形者，法院應以裁定駁回之，民事訴訟法第249條1項第7
    款定有明文。
二、被上訴人所辯兩造曾於106年7月20日在臺中市○○區○○○○○○○0
    00○○○○○00號調解書，為上訴人所不爭執，並有上開調解書
    在卷可稽（見原審卷第19頁）。依上開調解書所載，本件聲
    請調解之人為上訴人，復為上訴人所未爭執，而調解事由記
    載：「106年7月20日上午7時30分許，在臺中市沙鹿區西勢
    里中清路七段近三民路口，由聲請人葉忠憲（即上訴人）駕
    駛之自小客車（車號00－0000、車主同），與相對人廖俊凱
    （即被上訴人）之自小客車（0000－00、車主同），發生行
    車事故，致相對人車損，其車禍糾紛經調解：聲請人願給
    付相對人1萬元正，作為相對人車輛修理費及其他相關本件
    一切損害賠償之用。雙方當事人其餘民事請求權均拋棄。
    付款方式：聲請人於調解現場給付相對人現金1萬元正。」
    等語。依上開調解成立之內容，係指兩造就本件車禍所受之
    損害，除系爭調解書所載之給付外，雙方不得再就系爭車禍
    事故向對方請求之意。可見本件調解之內容係就兩造因系爭
    車禍事故所生之一切損害結果而為之調解，非僅就被上訴人
    單方損害而為調解，應可認定。上訴人主張系爭調解僅係就
    被上訴人損害而為調解云云，自無可採。
三、是兩造就系爭車禍事故，既經鄉鎮市調解委員會調解成立，
    並經法院核定，依上開說明，該調解已與民事確定判決有同
    一之效力；且上訴人雖曾訴請撤銷系爭調解，惟業經法院判
    決上訴人敗訴確定一情，亦有原審法院108年度沙簡字第167
    號、108年度沙簡更字第3號、109年度簡上字第175號民事判
    決書卷可稽（見本院卷第79-127頁）。基上，系爭調解案及
    本件訴訟之當事人、訴訟標的法律關係及所為之請求均屬同
    一，自為同一事件。則上訴人提起前述調解案，既經兩造合
    意，上訴人並同意拋棄損害之請求權而調解成立，已生與確
    定判決同一效力，則上訴人事後於本件就此部分再為請求，
    已違反一事不再理原則，不應准許，應予駁回。
四、綜上所述，上訴人依民法第184條第1項前段、第191條之2、
    第193條第1項、第195條第1項前段規定，請求被上訴人應給
    付348萬2,208元，及自起訴狀繕本送達之翌日起至清償日，
    按週年利率百分之5計算之利息，於法不合，不應准許。從
    而，原審所為上訴人敗訴之判決，所持部分理由雖與本院不
    同，惟結論並無二致，仍應予維持。上訴論旨指摘原判決不
    當，求予廢棄改判，為無理由，應駁回其上訴。
五、本件事證已臻明確，兩造其餘之攻擊或防禦方法及所用之證
    據，經本院斟酌後，認為均不足以影響本判決之結果，爰不
    逐一論列，附此敘明。
六、據上論結，本件上訴為無理由，依民事訴訟法第449條第2項
    、第78條，判決如主文。
中　　華　　民　　國　　110 　年　　5 　　月　　12　　日
        　　    民事第六庭    審判長法　官  楊熾光
　　　　　　　　　　　　　　        法　官  戴博誠
　　　　　　　　　　　　　　　      法　官  莊宇馨
正本係照原本作成。          
如不服本判決，應於收受送達後二十日內向本院提出上訴書狀，
其未表明上訴理由者，應於提出上訴後二十日內向本院補提理由
書狀（均須按他造當事人之人數附繕本）。
上訴時應提出委任律師或具有律師資格之人之委任狀；委任有律
師資格者，另應附具律師資格證書及釋明委任人與受任人有民事
訴訟法第四百六十六條之一第一項但書或第二項所定關係之釋明
文書影本。如委任律師提起上訴者，應一併繳納上訴裁判費。 
                                    書記官  黃粟儀
中　　華　　民　　國　　110 　年　　5 　　月　　13　　日